臺灣高等法院民事判決
110年度重家上字第35號
上  訴  人  黃士恩  
訴訟代理人  曾梅齡律師
被  上訴人  黃張平  
訴訟代理人  張志全律師
複  代理人  蔡瑋軒律師
被  上訴人  黃天恩  
            黃妙瑩  
            黃皙淮

上列當事人間請求分割遺產事件，上訴人對於中華民國110年1月
15日臺灣新北地方法院109年度重家繼訴更一字第1號第一審判決
提起上訴，本院於110年12月21日言詞辯論終結，判決如下：
    主      文
一、原判決廢棄。
二、被繼承人黃朝宗所遺如附表所示遺產，應分割如附表「本院
    分割方法」欄所示。
三、第一、二審訴訟費用由兩造各負擔五分之一。
    事實及理由
甲、程序方面：
    被上訴人黃妙瑩、黃皙淮（下稱黃妙瑩等2人）經合法通知
    未於言詞辯論期日到場，核無民事訴訟法第386條所列各款
    情形，爰依上訴人之聲請，就黃妙瑩等2人部分由其一造辯
    論而為判決。　　
乙、實體方面：　　
一、上訴人主張：兩造均為被繼承人黃朝宗之子女，同為其法定
    繼承人，嗣黃朝宗於民國108年2月3日死亡，遺有如附表所
    示之遺產，因兩造就遺產範圍及分割方法無法達成合意，而
    黃朝宗並未以遺囑限定遺產不得分割，兩造間亦無不分割之
    約定，應由兩造按應繼分比例各1/5為繼承等情。爰依民法
    第1164條規定，求為命將黃朝宗所遺如附表所示之財產，按
    附表「上訴人主張分割方法」欄所示方法分割之判決。   
二、被上訴人各以下列情詞，資為抗辯：
  ㈠黃張平部分：黃朝宗生前立有代筆遺囑(下稱系爭遺囑)，自
    應依系爭遺囑所定分割方法為分割。附表編號6之台灣銀行
    帳戶(下稱系爭台銀帳戶)係黃朝宗出借予伊使用，該帳戶內
    之存款非屬黃朝宗之遺產。又黃朝宗生前向訴外人楊春綢借
    款新臺幣(下同)500萬元（下稱系爭借款），並簽發同面額
    本票（下稱系爭本票）作為擔保，黃朝宗死後由兩造共同繼
    承系爭借款債務，伊已為清償，其餘繼承人自應償還伊各自
    應分擔部分，並自所繼承財產中扣還予伊等語。
  ㈡黃天恩部分：同上訴人所述。
  ㈢黃妙瑩等2人雖未於言詞辯論期日到場，惟依其於準備程序中
    提出書面陳述略以：同上訴人所述。
三、原審就黃朝宗所遺如附表所示遺產判決依附表「原審分割方
    法」欄為分割。上訴人提起上訴，上訴聲明：(一)原判決廢
    棄。(二)被繼承人黃朝宗所遺如附表所示遺產，應依附表「
    上訴人主張分割方法」欄分割。被上訴人黃張平則答辯聲明
    ：上訴駁回。
四、上訴人主張兩造間為兄弟姊妹關係，黃朝宗於108年2月3日
    死亡，遺有如附表編號1-4、7-18之財產，兩造為其全體繼
    承人，應繼分各為1/5等情，為被上訴人所不爭執(見本院卷
    一第362-363頁)，堪可認定。
五、兩造爭執之事項及本院得心證之理由：
　　上訴人主張遺產應依應繼分比例各1/5為分割，為黃張平所
    否認，並以前詞置辯。則上訴人主張黃朝宗所遺財產應依應
    繼分比例為分割，是否有理由，茲敘述如下：
　㈠系爭遺囑合於民法第1194條法定要件，為有效：
　⒈按民法第1194條所定代筆遺囑，由遺囑人指定三人以上之見
    證人，由遺囑人口述遺囑意旨，使見證人中之一人筆記、宣
    讀、講解，乃在使見證人之一人依遺囑人口述之遺囑內容加
    以筆記，並由見證人宣讀，以確定筆記之內容是否與遺囑人
    口述之意旨相符，講解之目的則在說明、解釋筆記遺囑之內
    容，以使見證人及遺囑人了解並確認筆記之內容是否與遺囑
    人口述之遺囑相脗合，最後並須經遺囑人認可及簽名或按指
    印後，始完成代筆遺囑之方式(最高法院105年度台簡上字第
    36號判決參照)。又遺囑人同意特定之三人任見證人為代筆
    遺囑者，與指定該三人任見證人為代筆遺囑無殊(最高法院1
    07年度台上字第901號民事裁定參照)。
  ⒉經查，系爭遺囑係由邱奕澄代筆，並與鄭宏哲、曹曉雯（下
    合稱邱奕澄等3人）共同擔任見證人，有系爭遺囑可稽（見
    原法院108年度重家繼訴字第16號卷第99-101頁）。據證人
    邱奕澄證稱：伊友人張素幸請伊於106年2月22日至其公司，
    表示有位朋友的父親要作遺囑，伊有核對黃朝宗的身分證，
    並與黃朝宗溝通做遺囑需要3名證人，張素幸當日臨時找來2
    名員工即鄭宏哲、曹曉雯作證人，證人到場後，伊有向黃朝
    宗表示由伊擔任代筆人，另外2位作證人，黃朝宗表示同意
    。黃朝宗本來要將全部遺產給黃張平，伊表示會有特留分問
    題，所以後來黃朝宗自己先寫1份草稿，表示要將財產如何
    分配，之後2名證人進來會議室，伊就請黃朝宗開始口述，
    伊作筆記，口述完畢，伊之後去隔壁辦公室用電腦繕打，印
    出來後，伊再回到會議室，在黃朝宗及2名證人面前講解及
    宣讀，因遺囑文字比較不口語化，所以伊係按遺囑大概說明
    各財產要分配給何人，並詢問是否符合黃朝宗之意思，確認
    無誤後再請黃朝宗、2名證人簽名；黃朝宗開始口述時，2名
    證人已經在場(見原審卷一第574-580頁、本院卷二第116-11
    9頁)；證人鄭宏哲證稱：伊老闆張素幸係找伊作證人，黃朝
    宗當日精神狀況很好，係自己走進伊公司，遺囑作成過程伊
    有全程在場，律師(指邱奕澄)後來有唸遺囑給黃朝宗聽，黃
    朝宗表示無誤，才在現場簽名蓋章；伊進入會議室後，伊老
    闆有講為何要來當黃朝宗之遺囑證人，黃朝宗有答應伊與曹
    曉雯當證人，黃朝宗有講要如何分配財產，但伊忘記要怎麼
    分配，對遺囑內容亦已不記得；黃朝宗並非在伊進入辦公室
    後就開始唸草稿說要分配財產，伊不記得從伊進入會議室至
    簽名完成經過多少時間，只記得有聊一會，遺囑係由邱奕澄
    現場用電腦筆記(見原審卷一第581-584頁、本院卷二第112-
    115頁)；證人曹曉雯亦證稱：黃朝宗、黃張平、伊老闆張素
    幸及律師在總經理辦公室講話，講一陣子後，張素幸走出辦
    公室表示黃朝宗要立遺囑，請伊與鄭宏哲當證人，伊與鄭宏
    哲進入辦公室後，其他人還有繼續聊，但內容為何因時間已
    久，伊已不記得，律師有當面向黃朝宗表示由伊與鄭宏哲當
    證人，伊記得黃朝宗用台語表示要分配多一點給小兒子，律
    師當天有唸遺囑，唸完後再討論一下，黃朝宗確認無誤後，
    伊與鄭宏哲、邱奕澄才簽名；伊進入辦公室後，黃朝宗係按
    照其所準備草稿唸內容等語(見原審卷一第585-588頁、本院
    卷二第7頁)，稽諸上開證人所述情節，堪認黃朝宗同意指定
    邱奕澄等3人為見證人，且親自口述遺囑內容，經邱奕澄筆
    記後，再由邱奕澄負責宣讀、講解，以使遺囑人黃朝宗及見
    證人曹曉雯、鄭宏哲了解並確認筆記之內容是否與口述之內
    容相吻合，最後經黃朝宗確認無誤，再由黃朝宗與邱奕澄等
    3人簽名於其上，自黃朝宗口述遺囑開始迄至簽名為止，黃
    朝宗與邱奕澄等3人均全程在場，核與民法第1194條規定之
    代筆遺囑法定要件相符，為合法有效。上訴人否認曹曉雯、
    鄭宏哲全程在場，並稱邱奕澄未講解系爭遺囑云云，自無可
    採。
　⒊上訴人復以黃皙淮原名為黃于珊，嗣於94年間更名為黃皙淮
    ，此為黃朝宗所知悉，系爭遺囑竟記載其舊名黃于珊，顯非
    真正云云。惟：證人邱奕澄證稱：有關分配對象，若非黃朝
    宗有講，伊不會寫等語(見原審卷一第578頁)，審酌邱奕澄
    係受友人張素幸所託，始前往張素幸辦公室為黃朝宗代筆系
    爭遺囑，此前與黃朝宗素不相識，且黃皙淮早於94年間已為
    更名，邱奕澄於106年代筆系爭遺囑時，縱有參酌黃朝宗財
    產資料亦無可能獲悉黃皙淮之舊名，若非經由黃朝宗告知，
    自無可能將黃皙淮記載為「黃于珊」；又代筆遺囑本不以錄
    音、錄影為其必備程式，縱當日錄影檔案非由邱奕澄保管，
    且事後至張素幸辦公室亦無法尋獲檔案，業已佚失，仍不影
    響系爭遺囑之真正。上訴人執此否認系爭遺囑真正，亦無足
    取。　　　　
　㈡附表編號6之系爭台銀帳戶存款屬黃朝宗之遺產：　
　⒈按借用他人帳戶存款，係當事人約定一方（借用人）將存款
    存入他方（名義人）之帳戶，該款項實屬借用人所有，由其
    持有存摺、印章、存單，對存款有使用、管理、處分之權，
    名義人僅單純出借名義，對存款並無管理、處分之權限。而
    帳戶存款為該帳戶名義人所有屬常態事實，為他人借名登記
    者屬變態事實，主張借名登記者，應就該借名登記之利己事
    實，提出符合經驗法則、論理法則之事證以資證明，始可謂
    已盡舉證責任。黃張平抗辯：系爭台銀帳戶係自88年11月23
    日起向黃朝宗借名使用，為上訴人及其他繼承人所否認，自
    應由黃張平就該利己事實負舉證責任。
　⒉經查，依黃張平提出系爭台銀帳戶交易明細、黃張平設於合
    作金庫○○分行帳戶交易明細及其所經營大衛王國際有限公司
    （下稱大衛王公司）設於合作金庫○○分行帳戶交易明細(見
    本院卷一第475-714頁)，充其量僅能認定黃張平、大衛王公
    司曾匯款至系爭台銀帳戶，系爭台銀帳戶亦曾匯款至黃張平
    設於合作金庫帳戶之事實；且匯款往來與系爭台銀帳戶實際
    由何人管領使用乃屬二事，尚無僅憑各該帳戶有匯款往來遽
    謂系爭台銀帳戶係由黃張平管領使用。再者，審諸系爭台銀
    帳戶自86年1月1日起至108年6月21日之交易往來明細，系爭
    台銀帳戶於88年11月23日以前，向有以提款卡提領小額金錢
    之使用習慣，迄至黃朝宗死亡止，仍持續不變；黃張平自承
    其匯款至系爭台銀帳戶，係為使黃朝宗獲得優惠存款利息，
    以支應黃朝宗日常生活所需開銷及醫療費用（見本院卷一第
    449頁），可見系爭台銀帳戶存款孳息仍歸屬黃朝宗所有，
    不因其將存摺、印章、提款卡交由黃張平保管代為領取優惠
    存款利息使用（見本院卷一第364頁），即可推認黃張平與
    黃朝宗就系爭台銀帳戶成立借名登記關係。況黃張平抗辯黃
    朝宗簽發本票向楊春綢借款500萬元後(詳如後述)，由黃張
    平分別於107年10月19日、108年1月29日，匯入90萬元、50
    萬元至系爭台銀帳戶(見原審卷一第302-303頁、第457-459
    頁)，益見系爭台銀帳戶仍為黃朝宗所用，核與前揭借名登
    記之要件不符。此外，黃張平復未有其他積極舉證證明系爭
    台銀帳戶為其借名使用，其抗辯系爭台銀帳戶存款為其所有
    云云，尚無憑採。
　㈢黃朝宗生前與大衛王公司共同向訴外人楊春綢為系爭借款：
    　
　⒈黃張平抗辯：黃朝宗之遺產亦包含對訴外人楊春綢系爭借款
    之消極財產等語，業經提出黃朝宗與大衛王公司共同簽發之
    系爭本票、土地登記申請書暨抵押權設定契約書記載黃朝宗
    為義務人兼債務人可憑(見原審卷一第165-168頁、本院卷一
    第277頁)。據證人楊春綢證稱：伊與黃朝宗認識3、40年，
    黃張平、黃朝宗與伊僅有1次金錢借貸往來，黃張平本欲向
    板信借款，後來不知何故錢下不來，後來黃朝宗請伊幫忙，
    向伊借500萬元，黃朝宗表示借幾個月就好，黃張平在大陸
    伊不可能借給他，伊係委請代書處理，伊依據代書之要求將
    款項匯入黃張平之大衛王公司，係黃朝宗、黃張平與代書談
    ，伊只知道要借款500萬元；黃朝宗本來係請伊去銀行幫忙
    借錢，借款均係黃朝宗與黃張平父子一起來，黃張平不曾單
    獨找過伊等語(見原審卷二第55-58頁)，證人即代書李國鎮
    亦證稱：伊係由板信銀行○○分行鄭經理介紹而認識楊春綢，
    因黃朝宗欲供設定抵押之土地(指附表編號5土地)係持分地
    ，尚在重劃之初，不適合（向銀行）借款，乃轉向楊春綢借
    款，楊春綢表示認識2、30年不會不還，詢問伊擔保品價值
    是否足夠，伊表示足夠，黃張平要用大衛王公司作為債務人
    借貸；黃朝宗係為黃張平始擔任擔保物提供人兼債務人，黃
    朝宗並與大衛王公司共同簽發本票，因該土地為持分地不易
    拍賣，所以讓黃朝宗兼債務人；伊向楊春綢表示黃朝宗無還
    款能力，所以才將款項匯至大衛王公司，以符合借貸程序等
    語(見原審卷二第60-64頁)，可見黃朝宗與黃張平（以大衛
    王公司名義）共同與楊春綢洽商借款事宜；佐以李國鎮所提
    出黃朝宗簽發本票時之錄影譯文，楊春綢稱：「認識30年了
    ，我會設計『你』這塊土地?我是很不願意借給『你』，是『你』
    一直說我才答應，簽在哪?你告訴他」(見原審卷二第123頁)
    ，顯然楊春綢所指借款對象及擔保物（土地）提供對象應屬
    相同，均指黃朝宗無訛，足見黃朝宗因黃張平有資金需求，
    然無法以附表編號5土地向板信銀行貸款，乃由黃朝宗提供
    該土地為擔保，與黃張平（以大衛王公司名義）共同向楊春
    綢借款，並與大衛王公司共同簽發系爭本票作為擔保，楊春
    綢則基於與黃朝宗多年情誼而允諾貸與金錢。是黃張平此部
    分辯解，應非虛妄。　　　
　⒉至證人楊春綢雖證稱：伊借款予大衛王公司(見原審卷二第59
    頁)；李國鎮亦證述：因為黃朝宗無借款能力，黃張平用大
    衛王作為債務人借款，當場係黃張平要借款，其始有還款能
    力，黃朝宗還說這筆錢要好好運用；黃朝宗在系爭借款關係
    就是擔保物提供義務人等語(見原審卷二第60-62頁)。惟：
    黃朝宗與大衛王公司（黃張平代表）共同向楊春綢借款，並
    為系爭本票共同發票人，楊春綢聽從李國鎮建議將系爭借款
    匯入大衛王公司，無非係完成金錢之交付，無礙黃朝宗為系
    爭借款之共同借款人。又證人李國鎮自承僅處理設定抵押，
    利息部分是黃朝宗、黃張平2人跟楊春綢商定，因為黃朝宗
    超過65歲，伊為了保險起見才錄影存證，黃朝宗簽名後，才
    簽大衛王的名字，蓋大衛王的印章，因為他們比較年輕（見
    原審卷二第61、62頁），可見其並未參與系爭借款商議事宜
    ，則證人李國鎮前開所述，無非係認知系爭借款係供黃張平
    使用，不足認定黃朝宗非系爭借款之共同借用人，難為有利
    於上訴人認定之依憑。
　⒊上訴人及其他繼承人雖以黃朝宗於107年間花旗銀行帳戶尚有
    800餘萬元存款，無須向楊春綢借款，系爭借款與黃朝宗無
    關云云。惟：黃朝宗提供系爭借款擔保之土地為新北市○○區
    ○○段00000地號(見原審卷一第167頁)，即附表編號5之土地
    ，而該筆土地於黃朝宗在106年2月22日作成系爭遺囑時即已
    將之分配予黃張平，黃朝宗更於同日簽署授權書，授權黃張
    平得代表其就該筆土地為使用、收益、買賣、設定負擔及一
    切處分行為，有系爭遺囑、授權書可憑(見原審卷一第423、
    427頁)，可知黃朝宗生前即已將附表編號5之土地授權黃張
    平管領、使用、收益。再依證人楊春綢、李國鎮前開證詞，
    足認黃張平原欲以該土地向板信銀行借貸，因故無法順利申
    貸款項，而黃朝宗為幫助黃張平獲取資金，始提供該土地為
    擔保，並與大衛王公司共同向楊春綢借款。是黃朝宗出名借
    款之目的本非為自己所需，僅因黃張平有資金需求而已；況
    黃朝宗業以系爭遺囑將該土地分歸黃張平繼承，如日後系爭
    借款有無法清償致該土地遭拍賣，亦不影響其他繼承人權益
    ，縱黃朝宗於107年間尚有800餘萬元存款，仍無礙於黃朝宗
    願意出名與黃張平經營之大衛王公司共同為系爭借款之目的
    。上訴人以黃朝宗無借款需求為由，否認黃朝宗為系爭借款
    之債務人云云，洵不足採。　　　　　　　
  ㈣黃朝宗所遺如附表所示之遺產，應依附表「本院分割方法」
    欄為分割：　　　
　⒈按民法第1165條第1項規定，被繼承人之遺囑，定有分割遺產
    之方法，或託他人代定者，從其所定。經查，依系爭遺囑所
    載，附表編號1-4土地，由黃士恩、黃妙瑩、黃皙淮各繼承1
    /6，黃張平、黃天恩各繼承1.5/6；編號5土地單獨由黃張平
    繼承；其餘動產及不動產則由全體繼承人依法平均繼承(見
    原審卷一第423頁)，是黃朝宗所遺財產應依系爭遺囑指定之
    分割方法為分割。
　⒉又繼承人中如對於被繼承人負有債務者，於遺產分割時，應
    按其債務數額，由該繼承人之應繼分內扣還，民法第1172條
    定有明文。前開規定，於繼承開始後，部分繼承人因清償繼
    承債務，而對全體繼承人享有債權者，為方便遺產分割之實
    行，亦為期共同繼承人間公平，並俾得簡化繼承關係，避免
    法律關係複雜，應類推適用上開規定。查：系爭借款係黃朝
    宗與大衛王公司共同借貸，且屬可分之債，彼2人復無約定
    分擔額，依民法第271條規定，應由黃朝宗與大衛王公司平
    均分擔，堪認黃朝宗生前對楊春綢負有250萬元債務，依民
    法第1153條第1項規定，應由兩造負連帶清償責任。又系爭
    借款債務於黃朝宗死後，經黃張平於108年6月20日代為清償
    完畢，有合作金庫匯款申請書可憑(見原審卷ㄧ第557頁)，並
    經楊春綢證述無訛(見原審卷二第56頁)，則黃張平依民法第
    281條、第1153條第2項規定，自得對其他繼承人請求按應繼
    分比例各自負擔，即黃張平得請求黃士恩、黃天恩、黃妙瑩
    、黃皙淮各負擔50萬元，且為免將來黃張平仍需另訴請求其
    他繼承人返還所繼承債務之應分擔額，依上說明，應類推適
    用民法第1172條之規定，由黃士恩、黃天恩、黃妙瑩、黃皙
    淮先自所繼承如附表編號6-17之財產將各自應負擔額扣還予
    黃張平後，始得就餘款為分配，並定分割方法如附表「本院
    分割方法」欄所示。　　
六、綜上所述，上訴人依民法第1164條規定訴請分割黃朝宗所遺
    如附表所示之遺產，為有理由，應予准許。爰由本院將黃朝
    宗所遺如附表所示之遺產，分割如附表「本院分割方法」欄
    所示。原審所為之分割方法既與本院不同，原判決即屬無可
    維持，應認上訴為有理由，爰廢棄原判決，並改判如主文第
    2項所示。又裁判分割遺產之形成訴訟，法院決定遺產分割
    之方法時，應斟酌何種分割方法較能增進共有物之經濟效益
    ，並兼顧兩造之利益，以決定適當之分割方法，不受起訴聲
    明之拘束，亦不因何造起訴而有不同，則依家事事件法第51
    條準用民事訴訟法第80條之1規定，由全體繼承人依應繼分
    比例分擔訴訟費用，始為公平，爰諭知如主文第3項所示。
    　
七、本件事證已臻明確，黃天恩聲請向刑事警察局鑑定其上黃朝
    宗簽名真偽(見本院卷二第304頁)，核無必要。兩造其餘之
    攻擊或防禦方法及所用之證據，經本院斟酌後，認為均不足
    以影響本判決之結果，爰不逐一論列，附此敘明。
丙、據上論結，本件上訴為有理由，判決如主文。　　
中　　華　　民　　國　　111 　年　　1 　　月　　18　　日
                    家事法庭
                        審判長法  官  胡宏文
                              法  官  陳筱蓉
                              法  官  楊雅清
正本係照原本作成。
如不服本判決，應於收受送達後20日內向本院提出上訴書狀，其
未表明上訴理由者，應於提出上訴後20日內向本院補提理由書狀
（均須按他造當事人之人數附繕本）上訴時應提出委任律師或具
有律師資格之人之委任狀；委任有律師資格者，另應附具律師資
格證書及釋明委任人與受任人有民事訴訟法第466 條之1第1項但
書或第2項所定關係之釋明文書影本。如委任律師提起上訴者，
應一併繳納上訴審裁判費。
中　　華　　民　　國　　111 　年　　1 　　月　　18　　日
　　　　　　　　　　　    　　書記官　陳惠娟　　　　　　　　　　　　
附表
 遺產項目 權利範圍/金額 上訴人主張分割方法 原審分割方法 本院分割方法 1 新北市○○區○○段000地號土地 權利範圍1/2 依應繼分比例登記為分別共有 原物分割為分別共有，由黃士恩及黃妙瑩、黃皙淮3 人各依6 分之1 比例；黃張平、黃天恩2 人各依4 分之1 比例分配 同左 2 新北市○○區○○段00000地號土地 權利範圍1/2 同上   3 新北市○○區○○段00000地號土地 權利範圍1/2 同上   4 新北市○○區○○段00000地號土地 權利範圍1/2 同上   5 新北市○○區○○段00000地號土地 權利範圍12404/100000 同上 由黃張平單獨取得 同左 6 台灣銀行○○分行帳戶存款(帳號000000000000)  新臺幣1,192,916元 兩造各1/5 存款餘額及其所生孳息，由兩造按應繼分比例各1/5分配 ㈠左列存款本息由兩造依應繼分比例各1/5分配，若無法整除，餘額由上訴人取得。 ㈡黃士恩、黃天恩、黃妙瑩、黃皙淮均應先自所繼承之存款本息扣還50萬元予黃張平後，始得就餘款受分配。   7 花旗銀行帳戶存款(帳號0000000000) 新臺幣4,465.34元 同上   8 花旗銀行外幣帳戶存款(帳號00000000000000000)  澳幣15.54元 同上   9 花旗銀行外幣帳戶(帳號00000000000000000）  加幣1.64元 同上   10 花旗銀行外幣帳戶(帳號00000000000000000)  紐西蘭幣7.26元 同上   11 花旗銀行外幣帳戶(帳號00000000000000000) 南非幣383.04元 同上   12 花旗銀行外幣帳戶(帳號00000000000000000)  瑞典幣0.25元 同上   13 花旗銀行外幣帳戶(帳號00000000000000000)  瑞士法郎0.09元 同上   14 花旗銀行外幣帳戶(帳號00000000000000000) 英鎊0.36元 同上   15 花旗銀行外幣帳戶(帳號00000000000000000 ） 美元407.37元 同上   16 花旗銀行外幣帳戶(帳號00000000000000000) 歐元160,611.22元 同上   17 陽信銀行帳戶存款（帳號00000000000000) 新臺幣435,679元 同上   18 元大人壽保單解約金  新臺幣458,066元(現由上訴人保管中 ) 同上 由兩造按應繼分比例各1/5分配 同左